臺灣嘉義地方法院民事判決
111年度小上字第1號 
上  訴  人  葉嘉儀  


被  上訴人  許鴻翔  
上列當事人間請求損害賠償事件，上訴人對於中華民國110年12
月16日本院嘉義簡易庭110年度嘉小字第491號第一審判決提起上
訴，在民國111年7月20日言詞辯論終結，本院判決如下：
    主  文
原判決廢棄。
被上訴人在第一審之訴駁回。
第一、二審訴訟費用新臺幣2,500元由被上訴人負擔。 
    事實及理由
甲、程序部分：
一、本件被上訴人經合法通知，沒有在言詞辯論期日出庭，且沒
    有民事訴訟法第386條各款規定的情形，所以本院依上訴人
    的聲請，在只有上訴人一方到場辯論情形下作成判決。
二、當事人於第二審程序不得為訴之變更、追加或提起反訴，民
    事訴訟法第436條之27有明文規定。被上訴人在第二審追加
    上訴人應再給付被上訴人精神慰撫金4萬元等情，與上開規
    定不符，本院另以裁定駁回。
乙、實體部分：
一、被上訴人（即原審原告）主張：
㈠、被上訴人在民國109年12月17日在網路上認識上訴人，上訴人
    表示如果被上訴人願意「抖內」(英文donate捐贈之意)贊助
    上訴人金錢，上訴人即可將被上訴人加為她的臉書好友，上
    訴人並提供她的中華郵政股份有限公司（下稱中華郵政）的
    帳戶帳號給被上訴人。被上訴人為追求上訴人，陸續於附表
    一所示的日期轉帳如附表一所示金額，扣除上訴人於110年1
    月5日轉帳予被上訴人之新臺幣（下同）5,000元後，合計56
    ,004元給上訴人。不料，被上訴人贈與金錢給上訴人後，上
    訴人並沒有履行承諾將被上訴人加為臉書好友，也拒絕和被
    上訴人見面。
㈡、上訴人在110年2月15日以通訊軟體和被上訴人聊天時，雙方
    達成還款協議，上訴人答應將上開款項返還給被上訴人（下
    稱本件協議）。另外，被上訴人是附條件贈與上訴人金錢，
    上訴人沒有履行將被上訴人加為臉書好友，並與被上訴人見
    面的負擔，被上訴人自得撤銷贈與，並請求上訴人返還本件
    款項。因此，依民法第412條第1項規定及本件協議提起本件
    訴訟等語。　　
二、上訴人（即原審被告）抗辯：
㈠、上訴人沒有居住在戶籍地，只是單純設籍在該址，原審的開
    庭通知，上訴人都沒收到，因此原審訴訟程序沒有到庭。
㈡、上訴人有將被上訴人加為臉書好友，之後，雙方發生爭吵，
    上訴人才刪除被上訴人的好友身份。
㈢、被上訴人是為了追求上訴人才會陸續匯款給被上訴人，被上
    訴人自己在臉書也提到是自願「抖內」（贈與）。之後，雙
    方有在110年2月15日討論是否返還本件款項一事，但是被上
    訴人在110年2月18日凌晨12時45分、54分分別都以通訊軟體
    表示贈與的金錢都不用返還，是他自願匯款給上訴人，他還
    表示是他很清醒。被上訴人之後有把這些聲明不用上訴人還
    錢的訊息都收回，上訴人曾問被上訴人的意思是否當作沒有
    說過?被上訴人是回說他沒有這麼說，只是不想留下吵架那
    些不好的回憶。
㈣、另外，臺灣新北地方檢察署（下稱新北地檢署）110年偵字第
    21772號不起訴處分書（下稱本件不起訴處分書）已經認定
    本件款項是被上訴人為追求上訴人而自願贈與匯款給上訴人
    ，上訴人並沒有詐欺被上訴人的意思。所以被上訴人提起本
    件訴訟請求上訴人返還本件款項，沒有法律上依據，原審判
    決違背法令。
㈤、又原審判決認定被上訴人贈與附表一所示金錢，但附表一每
    筆金額都是有加上匯款手續費，被上訴人實際匯款到上訴人
    中華郵政帳戶內的金額是如附表二所示金額。另外，附表二
    編號4的轉帳金額，是被上訴人向上訴人訂購貨品的貨款，
    不是贈與上訴人的金錢，不能算在贈與的款項內等語。
三、原法院判決：上訴人應給付被上訴人56,004元。
四、上訴人上訴聲明：㈠原判決廢棄，㈡被上訴人在第一審之訴駁
    回。被上訴人答辯：上訴駁回。　
五、法院的判斷：
㈠、當事人應為送達之處所不明者，受訴法院得依聲請，准為公
    示送達，民事訴訟法第149條第1項第1款有明文規定。所謂
    「應為送達之處所不明者」，係指已用相當之方法探查，仍
    不知其應為送達之處所者而言。（最高法院82年台上字第27
    2號判例參照）。
㈡、言詞辯論期日當事人之一造不到場者，得依到場當事人之聲
    請，由其一造辯論而為判決，民事訴訟法第 385條第 1項有
    明文規定。但不到場之當事人未於相當時期受合法之通知者
    ，法院應以裁定駁回其聲請，並延展辯論期日，同法第386
    條第1款也有明文。
㈢、依民法第20條第1項之規定，依一定事實足認以久住之意思，
    住於一定之地域者，即為設定其住所於該地。顯見我國民法
    關於住所之設定，兼採主觀主義及客觀主義之精神，必須主
    觀上有久住一定地域之意思，客觀上有住於一定地域之事實
    ，該一定之地域始為住所，故住所並不以登記為要件，戶籍
    登記之處所固得資為推定住所之依據，惟倘有客觀之事證，
    足認當事人已久無居住該原登記戶籍之地域，並已變更意思
    以其他地域為住所者，即不得僅憑原戶籍登記之資料，一律
    解為其住所(最高法院97年度台抗字第118號裁定意旨參照)
    。
㈣、被上訴人原向臺灣新北地方法院三重簡易庭提起本件訴訟，
    經該院移轉管轄至本院嘉義簡易庭，該院移轉管轄裁定是向
    上訴人戶籍地送達，經郵務機關以遷移不明為由退回。本件
    移送原審審理後，110年9月23日第一次言詞辯論期日通知書
    ，是直接依職權對上訴人為公示送達，該次庭期，因被上訴
    人請假改期，另定110年10月28日。第二次言詞辯論期日通
    知書，也是職權對上訴人公示送達，再因被上訴人請假改期
    ，另定110年12月2日。第三次言詞辯論通知書，也職權對上
    訴人公示送達，並於該日依被上訴人的聲請，由他一造辯論
    終結等情形，有送達回證、公示送達公告、言詞辯論期日筆
    錄在卷可佐。
㈤、而被上訴人另外有對上訴人提起詐欺的刑事告訴，經新北地
    檢署以110年度偵字第21772號為不起訴處分，而本件不起訴
    處分書上已記載上訴人居所址是在嘉義市○區○○○0號，被上
    訴人在110年9月22日收受該不起訴處分書，已經本院調閱上
    開刑事案卷核閱無誤。可見被上訴人在原審第一次言詞辯論
    期日之前，已經知道上訴人未居住於戶籍地，原審未命被上
    訴人查報，在原審訴訟過程中，被上訴人也未向法院陳明，
    原審誤認上訴人有應為送達之處所不明情事，逕依職權命為
    公示送達，該公示送達依法自不生效力。則原審言詞辯論期
    日通知書未合法送達上訴人，原審直接依被上訴人的聲請，
    由他一造辯論而為判決，自屬違背法令。
㈥、本件既然有民事訴訟法第386條第1款規定不到場之當事人未
    於相當時期受合法之通知之情形而有程序上之重大瑕疵，依
    民事訴訟法第 436條之28但書規定，上訴人得提出新攻擊或
    防禦方法。
㈦、被上訴人贈與上訴人金額應為53,819元：
  ⒈被上訴人基於贈與的意思在附表一所示的日期轉帳如附表一
    所示金額給上訴人，雙方沒有爭執，此部分事實可以認定。
  ⒉但是，被上訴人各次轉帳的金額，尚包含手續費，所以，扣
    除各次匯款的手續費用，共60,819元(計算如附表二所示)，
    才是上訴人實際收到的金額，此也有上訴人郵局帳戶交易明
    細附卷可證。
  ⒊另外，從上訴人提出的雙方對話紀錄，110年1月10日，上訴
    人稱「我在忙問人家湊買東西」、被上訴人稱「是喔，好吃
    的嗎，我也來一份」、「誒...你有發文。我睡到剛剛去剪
    頭髮。我來一包。」。110年1月11日，上訴人稱「沒加你的
    14等於你要買六包」、「你確定好再跟我說。確定好我今天
    就要叫貨了」，被上訴人回稱「等等給你兩千，湊整數給你
    」，並傳送110年1月11日匯款2,500元至上訴人郵局帳戶的
    轉帳明細圖片，並稱「多給你，你要記得吃飯」等語(見本
    院卷第175頁)。所以上訴人主張附表二編號4的轉帳金額2,5
    00元，其中2,000元，是被上訴人向上訴人訂購貨品的貨款
    ，應該是可採。至於超出的500元，從被上訴人意思應是另
    外贈與上訴人，上訴人主張此部分也是貨款，就不可採。
  ⒋又被上訴人主張應扣除上訴人於110年1月5日轉帳給被上訴人
    5,000元(見原審卷第29頁)。因此，被上訴人實際贈與上訴
    人的金額應為53,819元(60,819元-2,000元-5,000元)。
㈧、被上訴人依照本件協議請求被上訴人返還56,004元，為無理
    由：　
  ⒈債權人向債務人表示免除其債務之意思者，債之關係消滅，
    民法第343條有明文規定。
  ⒉債務免除係債權人向債務人免除其債務之單獨行為，於其免
    除之意思表示達到債務人時，即生免除效力，無待於債務人
    之承諾或另與債務人締結免除契約(最高法院81年度台上字
    第2871號判決參照)。
  ⒊被上訴人主張上訴人在110年2月15日有答應要返還贈與的金
    錢，雙方有達成本件協議等語，上訴人雖不否認上情，但抗
    辯被上訴人之後在同年月18日已經聲明不用還錢等語。查：
　①上訴人在110年2月15日稱「你若覺得我是騙你感情跟錢，你
    的帳號我有，以後我會還你的，到這裡就好，不想再繼續了
    」、「等我有錢會慢慢還給你，然後不再聯絡了，就這樣」
    、「我說了等我有錢慢慢還你」。(見110年度重司小調字第
    652號第29至30頁)。　
　②被上訴人則在110年2月18日稱「我這次最後聲名(明)，我在
    這之前所說的還錢都不用，我許鴻翔2021/2/18 12:45am，
    不用你還我任何錢，以此作為協定」，經上訴人回稱「你在
    打啥」、「你是有喝膩」，被上訴人稱「我很清醒」，上訴
    人回稱：「清醒打字會這樣嗎」、「等你腦袋清醒想說啥在
    （再）說吧」，被上訴人回覆「我本人許鴻翔，決定不予ZH
    EN ZHEN(不知其姓名，以ZHEN ZHEN為名)逼迫還款，因為本
    人在與ZHEN ZHEN認識，就自願甚至沒有經過對方同意就直
    接匯款給對方。倘若往後我腦袋狀(撞)到自殺還是怎麼樣，
    都以此句作為鐵證。本人匯款五萬多餘元，並非本人無法負
    擔，由於ZHEN ZHE小姐的身體及家境才是我最擔憂的極大部
    分。無論如何，我許鴻翔，並不會追討這筆項目，就算往後
    自己有什麼樣的金錢糾紛，都不與ZHEN ZHE小姐有瓜葛。20
    21/2/18上午12:54筆」，上訴人稱：「不是說等你清醒一點
    再說了」，被上訴人回稱「我沒喝醉，我沒吃藥，我很清醒
    」，上訴人稱「你睡醒再說吧」，被上訴人表示「我很清醒
    ，你以為我在胡言亂語，我想透了，我想做自己，這才是真
    正的我」等語。(見本院卷第23至26頁，110年度重司小調字
    第652號第41頁)。
　③被上訴人雖然事後又收回上開部分訊息，經上訴人在110年2
    月19日詢問「收回訊息的部分？」、「收回是當作沒說過?
    」，被上訴人表示「我沒這麼說你不要這麼敏感好嗎」、「
    你有留紀錄，我只是不想留下那些不好的回憶，那之前都在
    吵架」等語(見本院卷第157頁)。
　⒋從雙方對話紀錄來看，上訴人原先雖表示願意將被上訴人贈
    與的金錢(53,819元)返還被上訴人，但上訴人之後已明確表
    示免除上訴人上開債務。所以，上訴人抗辯被上訴人在110
    年2月18日已為債務免除的意思表示，不可以再向上訴人請
    求，就可以採信。
　⒌被上訴人在本院審理時雖具狀主張，上訴人提出雙方對話的
    截圖沒有時間，即使有時間的截圖，順序也完全不對，上訴
    人是要誤導上訴之意等語。但是比對雙方各自提出的對話紀
    錄，及被上訴人在原審審理時陳述：110年2月15日對話中已
    經達成還款協議，我提出的對話紀錄中，週三下午是2月17
    日等語（見原審卷第81頁），及被上訴人上開表明無庸還款
    的訊息都有自己寫下日期是110年2月18日，可見並無被上訴
    人所稱上訴人提出的對話紀錄順序錯誤的情形，被上訴人此
    部分主張，就不能採信。
　⒍另外，被上訴人請求上訴人返還的56,004元，其中僅53,819
    元為被上訴人贈與的金額，已如前述，其餘為手續費185元
    及被上訴人給付的貨款2,000元，合計2,185元。而依照雙方
    對話內容來看，上訴人原先表示要返還金錢的意思應不包含
    非贈與的部分，即被上訴人匯款的手續費用及交付的貨款。
    因此，被上訴人主張依照本件協議，請求上訴人返還該部分
    金額2,185元，也無理由。
㈨、被上訴人依照民法第412條第1項規定撤銷贈與，並依第419條
    第2項、第179條規定請求被上訴人返還56,004元，為無理由
    ：
　⒈稱贈與者，謂當事人約定，一方以自己之財產無償給與他方
    ，他方允受之契約。贈與附有負擔者，如贈與人已為給付而
    受贈人不履行其負擔時，贈與人得請求受贈人履行其負擔，
    或撤銷贈與。民法第406條、第412條第1項分別有明文規定
    。
　⒉被上訴人主張當時贈與金錢有附加條件上訴人要加我為好友
    及見面，卻沒有做到，因此要撤銷贈與等語。
　⒊以雙方對話紀錄，被上訴人詢問「哼哼能不能加好友啊啊啊
    啊」，上訴人回稱「我考慮一下，抖完給你加」，被上訴人
    則回稱「好啊，拿來」等語(見110年度重司小調字第652號
    卷第20頁)，被上訴人贈與金錢時確曾約定將來上訴人應加
    被上訴人為好友，但並無雙方應見面的內容，難認被上訴人
    贈與金錢即有將來需與被上訴人見面的負擔存在。
　⒋又依上訴人提出的雙方臉書聊天室對話紀錄，被上訴人在109
    年12月17日稱「吃飽沒。加你好友之後都會看前幾天的文章
    。你的朋友還真的白目還說你胖了」、109年12月23日稱「
    就這麼快刪除好友」、「我現在真的不多說了，我做的事情
    都讓你認為我在爭執，這是我這輩子第一次怒直爆炸，對喜
    歡的人尊敬尊重，不想讓其誤會，但最終依然做了誤會，也
    刪了好友」等語（見本院卷第151頁）。所以，上訴人抗辯
    自己確實有將被上訴人加入臉書好友，應該是可採。至於雙
    方事後縱因故爭執而刪除臉書好友，也不能以此認為上訴人
    未履行負擔。
　⒌被上訴人既未證明贈與金錢是有附見面條件的負擔，也未證
    明上訴人未履行加入臉書好友的負擔，被上訴人以雙方未見
    面，被上訴人未加臉書好友為由要撤銷贈與，請求返還贈與
    的金錢53,819元，就不可採。
　⒍另外，上訴人請求返還的56,004元，扣除贈與的53,819元，
    其餘為手續費185元及被上訴人給付的貨款2,000元，並非被
    上訴人贈與給上訴人，已如前述，則雙方就2,185元既無贈
    與關係，上訴人主張此部分要撤銷贈與，請求返還，也沒有
    依據。
六、結論，被上訴人依本件協議或民法第412條第1項、419條第2
    項、第179條規定等法律關係，請求上訴人給付被上訴人56,
    004元，為無理由，應該駁回。原審為被上訴人勝訴的判決
    ，並依職權為假執行之宣告，沒有依據，上訴人主張原判決
    不適當，應該廢棄改判，是有理由的，因此廢棄改判如主文
    第2項所示。
七、本件事實證據已經足夠明確，雙方所提出的攻擊或防禦方法
    及所用的證據，經本院斟酌後，認為都不足以影響本判決的
    結果，因此就不再逐項列出，併此說明。
八、訴訟費用負擔之依據：民事訴訟法第78條。
九、據上論結，本件上訴為有理由，因此判決如主文。　　　　
中　　華　　民　　國　　111 　年　　8 　　月　　10　　日
                  民事第一庭審判長法　官　林望民
                                  法　官　黃茂宏
                                  法　官　吳芙蓉
以上正本係照原本作成。
本判決不得上訴。
中　　華　　民　　國　　111 　年　　8 　　月　　11　　日
                                  書記官　王立梅　　
　　
附表一：
編號 交易日期 轉帳金額（新臺幣） 1 109年12月17日 1,010元 2 109年12月30日 4,015元 3 110年1月5日 5,015元 4 110年1月11日 2,515元 5 110年1月23日 3,015元 6 110年2月2日 5,015元 7 110年2月3日 3,015元 8 110年2月4日 3,015元 9 110年2月5日 10,015元 10 110年2月7日 15,015元 11 110年2月11日 6,681元 12 110年2月11日 1,780元 13 110年2月11日 898元 合計  61,004元 

附表二：
編號 交易日期 轉帳金額（新臺幣） 1 109年12月17日 1,000元 2 109年12月30日 4,000元 3 110年1月5日 5,000元 4 110年1月11日 2,500元 5 110年1月23日 3,000元 6 110年2月2日 5,000元 7 110年2月3日 3,000元 8 110年2月4日 3,000元 9 110年2月5日 10,000元 10 110年2月7日 15,000元 11 110年2月11日 6,666元 12 110年2月11日 1,765元 13 110年2月11日 888元 合計  60,819元